臺灣雲林地方法院刑事判決　　　　　　　　　　　　　九十三年度易字第二四號
　　公　訴　人　臺灣雲林地方法院檢察署檢察官
　　被　　　告　丙○○
右列被告因侵占案件，經檢察官聲請簡易判決處刑（九十二年度調偵字第九六號），
本院斗六簡易庭認不宜適用簡易判決處刑，移
六二號），本院判決如左：
    主      文
丙○○無罪。
    理      由
一、檢察官主張：被告丙○○受僱於告訴人崇超企業有限公司（下稱崇超公司）載運
    碎石級配，竟意圖為自己不法之所有，於其所靠行之砂石車隊負責人阮足英（另
    由檢察官為不起訴處分），於民國九十一年十月五日下午某時許，將載運之碎石
    級配一台侵占入己，並變賣新台幣（下同）二千三百元供己花用，嗣經崇超公司
    會計人員核對出貨單時發現上情。因認被告涉有刑法第三百三十六條第二項之業
    務侵占罪云云。
二、按犯罪事實應依證據認定之，無證據不得推定其犯罪事實。又不能證明被告犯罪
    者，應諭知無罪之判決，刑事訴訟法第一百五十四條、第三百零一條第一項分別
    定有明文。又刑事訴訟法第一百六十一條已於九十一年二月八日修正公布，修正
    後同條第一項規定：檢察官就被告犯罪事實，應負舉證責任，並指出證明之方法
    。因此，檢察官對於起訴之犯罪事實，應負提出證據及說服之實質舉證責任。倘
    其所提出之證據，不足為被告有罪之積極證明，或其闡明之證明方法，無從說服
    法官以形成被告有罪之心證，基於無罪推定之原則，自應為被告無罪判決之諭知
    （最高法院九十二年度台上字第一二八號判例參照）。
三、查本件公訴人認被告涉有前揭犯行，無非以被告於警偵之供述、告訴代理人甲○
    ○指訴、估價單影本、砂石出貨單土頭聯影本五紙，及出貨單司機聯、收執聯影
    本各四紙等件，為其證明方法。被告坦承其係案外人阮足英砂石車隊靠行司機，
    於上揭時地，為告訴人崇超公司載運砂石，並於九十一年十月五日變賣碎石級配
    一台，得款二千三百元等情，然堅決否認有何業務侵占犯行，辯稱：其變賣碎石
    級配前，已為告訴人崇超公司載運數台，扣除未請款運費，公司仍欠伊萬餘元，
    若其有意侵占該台碎石級配，則無須先為公司載運數台碎石級配，直接載運第一
    台碎石級配變賣即可等語（見本院卷二六背面頁）。經查：
  (一)被告於九十一年十月五日起，以每趟工資二千七百九十元之代價，受僱告訴人崇
    超公司，從南投縣水里鄉載運碎石級配，至台南縣白河鎮○○里○○道路交貨等
    情，業據被告自承在卷，經核與告訴代理人甲○○指訴情節相符，並有估價單影
    本在卷可參（見警卷十五頁），堪信屬實。
  (二)被告於九十一年十月五日，至南投縣水里鄉載運二台碎石級配，惟僅交付一台碎
    石級配至台南縣白河鎮營造廠；於翌日即九十一年十月六日，繼續為告訴人崇超
    公司載運碎石級配三台，悉數交台南縣白河鎮營造廠，工資共一萬一千一百六十
    元等情，已據被告於警詢供明在卷（見警卷五至八頁），並有估價單、土頭聯、
    司機聯及收執聯影本等件在卷可稽（見警卷十五至十七頁）。是以，被告首日為
    告訴人崇超公司載運碎石級配後，翌日仍繼續為告訴人崇超公司載運，並悉數交
    付至台南縣白河鎮營造廠。被告為崇超公司載運砂石之目的，應係在賺取運費，
    而非趁機侵占碎石級配；況被告前後二日共載運四台碎石級配，工資為一萬一千
    一百六十元，遠高於變賣碎石級配所得二千三百元。被告是否甘冒無法取得工資
    之風險，侵占碎石級配一台，已令法院懷疑。至於告訴代理人甲○○於檢察官訊
    問時指稱：九十一年十月五日載三台，但只載二台，九十一年十月六日載二台來
    云云（見偵卷(一)九頁），日期及台數均與事實不符，應屬誤會，併此說明。
  (三)砂石業者在僱請砂石車司機載運砂石時，為建立內部稽核機制，有土頭聯、司機
    聯及收執聯等三聯單，且均有序號。司機於砂石場載運級配外出，需交付土頭聯
    予砂石場管制人員，待將級配載運至指定地點，交付收執聯予現場人員，司機保
    留司機聯以請款，有上開三聯單在卷可稽。依此，砂石場人員僅需核對土頭聯及
    收執聯上之序號，即可輕易得知砂石車司機是否悉數將級配運至指定地點。此等
    內部稽核機制簡便且嚴密，無漏洞可供司機侵占，司機若執意侵占級配，其犯行
    必遭公司發覺。被告自稱其擔任砂石車司機約已七、八年（見偵卷(一)十一頁），
    當明知此等稽核機制。此外，被告於九十一年十月六日載運碎石級配二台後，當
    面告知告訴代理人甲○○，其前日載運之碎石級配一台來不及交貨，以後會再補
    送之事實，亦據告訴代理人張棟梁於檢察官訊問時供述在卷（見偵卷(一)九頁背面
    ）。依此，被告自始未隱匿前情，且在崇超公司會計人員查知前，主動告知告訴
    代理人甲○○。是依上揭事證，難認被告主觀上有何侵占犯意。
  (四)砂石買賣業者林文註於檢察官訊問時證稱：（問：你們砂石業買賣過程，是否有
    被告所講，如果級配無法順利交回，而還有另外一批級配要送的話，可以先把級
    配處理後，隔天再補回去或者將處理級配所得交回？）確實有此交易習慣，一般
    來講，砂石車司機無法立即交貨，而又有另一批貨要載的話，通常會把車上的級
    配先變賣，事後再補回等語（見偵卷(三)六、七頁）。是以，依砂石業界交易習慣
    ，若砂石車司機無法即時將級配載運至指定地點，為求簡便，司機多變賣碎石級
    配，日後再回補。被告於九十一年十月五日自行變賣一台碎石級配，於翌日即主
    動告知告訴代理人甲○○，並繼續為崇超公司載運三台碎石級配，其行為未違反
    砂石買賣業交易習慣。是被告辯稱：其於九十一年十月五日，恐因無法趕上收貨
    時間，遂將一台碎石級配載運至斗六科技工業區變賣，得款二千三百元，隔日再
    補給張棟梁等語（見警卷八頁），非全然無據。
  (五)另告訴代理人甲○○先於警詢供稱：碎石級配數量與出貨單不符，少15.5米，一
    米14.5元，價值二千二百四十七元等語（見警卷一頁背面）；復於檢察官訊問時
    指稱：自南投縣水里鄉載運碎石級配至台南縣白河鎮，運費為二千七百元，碎石
    級配不可能僅賣二千三百元云云（見偵卷(一)十一頁）。然依砂石業界之交易習慣
    ，被告變賣級配，仍應自行購買足量，回補至台南縣白河鎮營造廠；待補回後，
    被告完成該趟級配載運，進而得向告訴人崇超公司請領運費。如此，被告回補碎
    石級配後，告訴人崇超公司自始未受損害，被告變賣及回補碎石級配，反而額外
    支出無益勞費，始得領取原應領取之工資，其未因變賣碎石級配，額外取得利益
    。再佐以被告於檢察官訊問時供稱：（問：為何將級配賣二千三百元？）因為我
    晚上還要跑，所以為了解決級配問題等語（見偵卷(一)十一頁）。可見，被告於當
    日晚間尚欲自行載運砂石，無法將碎石級配放在砂石車上過夜，僅能至雲林縣斗
    六工業區求售，而買主當日是否有碎石級配之需求，仍不無疑問。被告在交易上
    已屬弱勢，議價空間有限，並非全然未存在以成本價售出之可能性。告訴代理人
    甲○○前揭質疑，應有誤會。
四、綜上所述，告訴人甲○○之指訴，及相關估價單等文件，僅能認為被告確有變賣
    告訴人崇超公司所有之一台碎石級配，仍無法證明被告有何業務侵占之主觀犯意
    。此外，復查無其他積極證據，足資證明被告有公訴人所指前揭犯行。被告犯行
    部分，應屬不能證明，自應為被告無罪之諭知，以昭公允。
據上論斷，應依刑事訴訟法第三百零一條第一項，判決如主文。
本案經檢察官乙○○到庭執行職務
中      華      民      國    九十四    年      一      月    二十八    日
                                        臺灣雲林地方法院刑事第二庭
                    審判長法  官  林  輝  煌
                                                  法  官  李  明  鴻
                                                  法  官  柯  志  民
右正本證明與原本無異。
如不服本判決，應於判決送達後十日內向本院提出上訴狀( 應附繕本 )。
                                                  書記官  魏  輝  碩
中      華      民      國    九十四    年      一      月    二十八    日
